臺灣彰化地方法院刑事判決　　　　　　　 94年度訴字第511號
公　訴　人　臺灣彰化地方法院檢察署檢察官
被　　　告　己○○
指定辯護人　蔡宜宏律師
上列被告因強盜等案件，經檢察官提起公訴（94年度偵字第1102
、1103、1200號），本院判決如下：
    主  文
己○○竊盜，處有期徒刑月；又竊盜，處有期徒刑伍月；又竊
盜未遂，因脫免逮捕，而當場施以強暴，處有期徒刑貳年捌月。
應執行有期徒刑年貳月。
    事  實
一、己○○因與丁○○、戊○○○之子梁清標為國中同學，曾見
    梁清標在其位於彰化縣福興鄉外埔村外埔巷19號之住處後門
    旁之茶葉罐內取住家鑰匙開啟後門進入，因缺錢花用，竟意
    圖為自己不法之所有，於民國 92年3月中旬某日之日間，至
    丁○○、戊○○○前開住處後門，擅自取用置於茶葉罐內之
    鑰匙，開啟後門侵入其內（無故侵入他人住宅部分未據告訴
    ），竊取丁○○、戊○○○藏放在衣櫃抽屜內之新臺幣（以
    下同） 9,000元，得手後，再將後門關上，鑰匙放置於原處
    後逃逸。復另行起意，基於意圖為自己不法所有之犯意，於
    93年 12月17日上午11時許，在彰化縣秀水鄉○○路629號旁
    空地，持自備鑰匙（未扣案）竊取梁石能所有之車牌號碼JJ
    T-737號重機車，得手後，隨即於同日中午 12時許騎至丁○○、戊○○○前開住處，復意圖為自己不法所有，再至後門
    茶葉罐內拿取鑰匙開門侵入（無故侵入他人住宅部分未據告
    訴），並著手翻查抽屜欲竊取財物之際，適丁○○、戊○○○於中午12時10分自外返回，發現後門未關，便向門內喊叫
    其子名字，己○○聽聞自知事跡敗露而未得逞，乃衝出屋外
    ，並當場為丁○○、戊○○○撞見攔阻，詎己○○為脫免逮
    捕，乃徒手朝丁○○之臉部、胸腹部、背部毆打，戊○○○
    見狀欲上前幫忙，亦遭己○○徒手揮打其頭部數下，分別致
    丁○○受有頭面部、胸腹部、背部多處挫傷，戊○○○受有
    頭部外傷、右頭皮挫傷等傷害，丁○○雖一度抓住己○○上
    衣衣領，然仍不敵己○○之力量遭其自行掙脫，並騎乘前開
    機車逃離現場，再將機車丟棄在彰化縣秀水鄉安東村安東巷
    36號草叢中，再徒步返回住所。嗣丁○○、戊○○○報警後
    ，經警於同日下午至己○○位於彰化縣秀水鄉○○村○○路
    ○段118號住處查獲，並在其前揭藏匿機車處起獲贓車，始查
    悉前情。
二、案經丁○○、戊○○○訴由彰化縣警察局鹿港分局報告臺灣
    彰化地方法院檢察署偵查起訴。
    理  由
壹、有罪部分
一、竊盜部分：
    訊據被告許哲銘對於竊取丁○○、戊○○○之現金 9,000元
    及梁石能之車牌號碼 JJT-737號重機車之犯行坦承不諱，核
    與證人丁○○、戊○○○、梁石能證述失竊情節相符，並有
    贓物認領保管單 1紙、車輛失竊、車牌失竊資料個別查詢報
    表-查詢車輛認可資料1份、彰化縣警察局車輛協尋（尋獲）
    電腦輸入單2紙、查獲車牌號碼 JJT-737號重機車照片4張等
    件可資佐證，足證被告前開自白確與事實相符，可以採信，
    被告前開竊盜犯行堪以認定。
二、準強盜未遂部分：
    訊據被告坦承有進入丁○○、戊○○○住處行竊，惟矢口否
    認有何為脫免逮捕而施以強暴等行為，辯稱：伊還沒有偷到
    東西時，丁○○、戊○○○從外面回家，問伊為何在他家，
    就拿鐵鎚打伊，伊沒有打他們就逃走了，伊不知道他們如何
    受傷的云云。
  (一)被告警詢證據能力之判斷：
    1.本件被告就公訴人指為犯罪證據之警詢自白（93年12月17
      日16時30分至18時45分在彰化縣警察局鹿港分局外中派出
      所製作）有所抗辯，指稱警詢筆錄記載承認有毆打屋主部
      分，與伊陳述者不符等情，是被告此部分自白之抗辯自應
      由本院先予調查。
    2.按刑事訴訟法第229條至第231條規定，司法警察（官）固
      有調查犯罪嫌疑人犯罪情形及蒐集證據之職權，而得詢問
      犯罪嫌疑人，惟依同法第100條之2準用同法第100之1第1
      項規定，司法警察（官）詢問犯罪嫌疑人，除有急迫情況
      且經記明筆錄者外，應全程連續錄音；必要時，並應全程
      連續錄影。考其立法目的，在於建立詢問筆錄之公信力，
      並擔保詢問程序之合法正當；亦即在於擔保犯罪嫌疑人對
      於詢問之陳述係出於自由意思及筆錄所載內容與其陳述相
      符。故司法警察（官）詢問犯罪嫌疑人如違背上開規定，
      其所取得之供述筆錄，究竟有無證據能力，原應審酌司法
      警察（官）違背該法定程序之主觀意圖、客觀情節、侵害
      犯罪嫌疑人權益之輕重、對犯罪嫌疑人在訴訟上防禦不利
      益之程度，以及該犯罪所生之危害，暨禁止使用該證據對
      於抑制違法蒐證之效果，及司法警察（官）如依法定程序
      有無發現該證據之必然性等情形，本於人權保障與社會安
      全之均衡維護精神，依比例原則，具體認定之，此有最高
      法院88年度台上字第5762號判決可資參照。經查：本院當
      庭勘驗警詢錄音帶結果，詢問警員之提問與被告之回答，
      雖與筆錄相符，但詢問關於重要之犯罪方式、過程之內容
      ，大部分均為被告講出一、二字，警員即帶出與筆錄記載
      相符之內容，而錄音中有數次中斷，錄音期間並無製作筆
      錄打字之聲音，且錄音帶勘驗之結果僅有約10分鐘，與筆
      錄記載詢問時間為 2小時15分，有顯著之差異，有勘驗筆
      錄在卷可憑，顯然詢問筆錄係由警員製作後，再開始錄音
      ，詢問之內容並非全程錄音之事實，至為灼然。至於該筆
      錄之內容是否與被告陳述相符，因錄音並無法顯示筆錄之
      內容究竟如何而來，尚難僅憑被告於錄音時多次應答「是
      」，即認被告警詢筆錄記載「我不想被逮捕所以就攻擊屋
      主夫婦」等係出於被告之自由意思而陳述（依勘驗錄音帶
      之結果，大部分均係警員之陳述），故本件被告之警詢筆
      錄，因未全程錄音之結果，業已無從擔保警詢筆錄之真實
      性，揆諸前揭說明，應認此項證據無證據能力，本院爰不
      採為認定事實有無之依據。
  (二)被告前揭脫免逮捕之經過，迭據證人丁○○、戊○○○於警
    詢、偵查及本院審理時結證明確，並有與其等陳述相符之秀
    傳紀念醫院驗傷診斷書、宗生醫院診斷證明書各 1紙可佐；
    被告雖提出梅鏡堂紀念醫院載有「頭頂裂傷」之診斷證明書
    欲證明其係先遭以鐵鎚敲打頭部後，在掙脫時才致證人丁○○、戊○○○受傷云云，然本院審酌被告自承行竊當時有戴
    安全帽，佐之現場照片，被告當時所戴之安全帽、脫鞋均掉
    落在現場，顯見被告一衝出屋外時即遭證人丁○○攔阻，被
    告便出手毆打證人丁○○，證人戊○○○見狀亦趨前幫忙，
    雙方一陣扭打後，被告所戴之安全帽、脫鞋均掉落在地，其
    後，證人丁○○才在不堪毆打之情況下，隨手拿取鐵鎚敲擊
    被告之頭部甚明，否則，倘如被告所供，係先遭證人丁○○
    以鐵鎚敲擊後，伊才「隨手」反抗，應不致造成證人丁○○
    身體多處均有挫傷之傷害。是被告於竊行被察覺後為避免遭
    逮捕亟欲逃離現場，遂對於欲阻擋其逃脫之證人丁○○、戊○○○採取強暴之手段，已堪認定，被告前揭所辯，無非事
    後卸責之詞，不足採信，本案事證已臻明確，被告上開犯行
    ，洵堪認定。
三、論罪科刑
  (一)按刑法第 329條所謂當場，固不以實施竊盜或搶奪者尚未離
    去現場為限，即已離盜所而尚在他人跟蹤追躡中者，仍不失
    為當場。又刑法準強盜罪，係以竊盜或搶奪為前提，在脫免
    逮捕之情形，其竊盜或搶奪既遂者，即以強盜既遂論，如竊
    盜或搶奪為未遂，即以強盜未遂論（最高法院28年上字第19
    84號、68年台上字第2772號判例要旨參照）。
  (二)核被告所為，係犯刑法第320條第1項竊盜罪、同法第329條
    、第328條第4項、第1項之準強盜未遂罪。
  (三)被告未及竊得財物，為脫免逮捕，而犯準強盜犯行，爰依刑
    法第26條前段之規定，按既遂犯之刑度減輕其刑。
  (四)又竊盜因脫免逮捕而當場施以強暴脅迫致普通傷害者，應認
    為強暴之當然結果，無庸適用刑法第55條、第277條第1項之
    規定（最高法院 39年度台上字第284號判決要旨參照）。被
    告以強暴之方法脫免逮捕時，於實施強暴行為之過程中，致
    丁○○、戊○○○受有傷害，乃施強暴之當然結果，不另論
    傷害罪。
  (五)起訴書就被告所涉竊盜犯行部分原起訴被告係犯刑法第320
    條第 1項之普通竊盜罪，業經實行公訴檢察官當庭更正被告
    所犯法條為同法第 322條之常業竊盜罪。而按於起訴書「所
    載法條」與到庭實行公訴檢察官「所更正之法條」不一致時
    ，依檢察一體之原則，實行公訴檢察官有權更正起訴書所引
    應適用之法條，故應以實行公訴檢察官之更正法條作為「檢
    察官所引應適用之法條」（臺灣高等法院（90）廳刑一字第
    00299號函參照）。惟按刑法第322條規定以竊盜為常業之罪
    ，指以竊盜為職業者而言，不以行竊次數為標準，苟非以行
    竊為謀生之職業，縱有多次行竊，仍難以常業竊盜論擬（最
    高法院 30年上字第328號判例參照）；再按，常業犯係以犯
    罪行為為生活之職業，恃之以維生，因之常業犯就其犯意而
    言，係以同一犯罪行為恃以維生之意思，反覆為之，具有同
    一不變犯意之連續性，就其犯罪行為客體內涵觀察，客觀上
    必須具有相當時間之連續性及可確定性，足以為生活之職業
    ，因之對於客觀上以偶發、短暫性未具有相當時間延續性及
    可能性之事件，作為犯罪行為客體內涵者，因犯罪行為客體
    內涵客觀上不具延續性及可確定性，既不足以為生活之職業
    ，自不足恃之維生，不能論以常業犯（最高法院89年度台上
    字第2742號判決參照）。經查，本件被告雖遭查獲 5次竊盜
    犯行，惟該犯罪時間分散，先後於92年3月行竊1次、93年11
    月3次（此3次犯行為前案確定判決效力所及，詳後述）、93
    年12月行竊 1次，期間均有相當日數之間隔，與常業罪須具
    有相當時間之連續性及可確定性有間；而被告雖有竊盜前科
    ，惟該犯罪時間係於86年間，迄92年間始再犯竊盜犯行，此
    有臺灣高等法院被告前案紀錄表 1份在卷可按，尚難以被告
    先前之竊盜前科，遽認被告係以常業犯意為之。又被告雖自
    承無業，然並非無業者一旦犯竊盜罪即應論以常業竊盜罪，
    況依被告本件論罪科刑所竊得之物品觀之，現金僅有 9,000
    元，機車係供其騎用，實難認係用以支應平日生活之資。基
    此，被告所為竊盜犯行，並未具有相當時間延續性，所得財
    物亦不足恃之維生，自難認構成常業竊盜罪，是實行公訴檢
    察官更正所適用之法條容有未洽，惟基本社會事實仍屬相同
    ，本院自應再變更起訴法條而予以審理。
  (六)被告所犯二次竊盜罪及準強盜未遂罪，犯意各別，應分論併
    罰之。
  (七)爰審酌被告正值青年，不思努力工作賺取正當酬勞，竟一再
    以竊盜方式欲牟取他人財物，為被害人發覺後，為脫免逮捕
    ，更對被害人施以強暴，惡性非輕，且其犯後就所涉準強盜
    犯行猶飾詞狡辯，犯後態度不佳，暨其犯罪情節、手段、所
    生損害等一切情狀，分別量處如主文所示之刑，並定其應執
    行之刑，以示懲儆。
  (八)至實行公訴檢察官雖請求併諭知強制工作之保安處分，惟按
    保安處分係針對受處分人將來之危險性所為之處置，以達教
    化、治療之目的，為刑罰之補充制度。我國現行刑法採刑罰
    與保安處分雙軌制，係在維持行為責任之刑罰原則下，為協
    助行為人再社會化之功能，以及改善行為人潛在之危險性格
    ，期能達成根治犯罪原因、預防犯罪之特別目的。是保安處
    分中之強制工作，旨在對嚴重職業性犯罪及欠缺正確工作觀
    念或無正常工作因而犯罪者，強制其從事勞動，學習一技之
    長及正確之謀生觀念，使其日後重返社會，能適應社會生活
    。竊盜犯贓物犯保安處分條例第3條第1項規定：「十八歲以
    上之竊盜犯、贓物犯，有左列情形之一者，得於刑之執行前
    ，令入勞動場所強制工作：一、有犯罪習慣者。二、以犯竊
    盜罪或贓物罪為常業者」，即係本於保安處分應受比例原則
    之規範，使保安處分之宣告，與行為人所為行為之嚴重性、
    行為人所表現之危險性及對於行為人未來行為之期待性相當
    之意旨而制定，而由法院視行為人之危險性格，決定應否令
    入勞動處所強制工作，以達預防之目的（最高法院91年度台
    上字第4625號判決意旨參照），從而本院審酌被告所犯本件
    竊盜情節、竊盜次數及所得財物價值尚非過鉅等情，復無其
    他積極之證據，足資認定諭知被告強制工作，乃係矯正其竊
    盜犯行之唯一方法，是依憲法比例原則之要求，審酌以強制
    工作之手段藉已達成矯正被告犯罪之目的間應合乎一定之比
    例，並求得法益間之均衡，是本院因認為尚無對被告於刑之
    執行前令入勞動場所強制工作之必要，爰不對被告為強制工
    作之諭知，附此敘明。
  (九)至被告所有供竊取機車使用之鑰匙 1支，未經扣案，且被告
    復陳明已丟棄在卷，為免日後執行困難，爰不為沒收之諭知
    。
貳、不另為免訴諭知部分
一、公訴意旨另以：被告於93年11月2日下午5時許，騎乘車牌號
    碼KVL-666號重機車至彰化縣秀水鄉安東村長安巷8號後之資
    源回收場，徒手竊取甲○○所有之紅銅約 150公斤得手；復
    於同年月 28日晚間6時許，騎乘上開重機車至彰化縣彰化市
    ○○路386之3號之資源回收場，徒手竊取乙○○所有之廢鐵
    約80公斤得手；於同日夜間11時許，騎乘上開重機車至彰化
    縣秀水鄉華龍巷 200號「華龍企業社」，徒手竊取丙○○所
    有之白鐵及鋁合金廢料約 200公斤得手，因認被告涉有連續
    竊盜罪嫌。
二、按案件曾經判決確定者，應諭知免訴之判決，刑事訴訟法第
    302條第1款定有明文。又訴訟上所謂一事不再理之原則，關
    於實質上一罪或裁判上一罪，亦均有其適用，最高法院60年
    臺非字第77號著有判例可資參照。
三、查本件被告前因於93年9月12日上午6時許，騎乘車牌號碼KL
    V-666號重機車，至彰化縣秀水鄉枋林巷72之9號「欣凱模具
    有限公司」前之空地，徒手竊取林泉進所有之鐵材 5塊（約
    重80公斤）得手，業經本院簡易庭於93年11月12日，以93年
    度彰簡字第875號判處拘役30日，如易科罰金，以300元折算
    1日，判決正本送達被告之時間為 93年11月22日，並於93年
    12月 6日確定，業據本院依職權調取該刑事卷宗核閱無誤。
    而刑事簡易判決確定判決既判力對於時間效力之範圍，依實
    務之見解，應以判決正本送達時為準，查被告經檢察官提起
    公訴之前揭 3次竊盜犯行，均在前開刑簡易判決書送達被告
    之前所犯，與該確定判決所載之犯罪事實，時間相近，均以
    騎乘車牌號碼 KLV-666號重機車至行竊現場竊取金屬製品，
    手段、方法相同，竊取之物品亦有高度類似性，顯係基於概
    括犯意所為，而應為該案確定判決既判力所及，前揭犯行既
    經判決確定，原應為免訴之判決，惟公訴人認上開犯行與本
    件已論罪科刑之部分（指93年12月17日竊取梁石能機車之犯
    行）有連續犯之裁判上一罪關係，本院爰不另為免訴之諭知
    。
據上論斷，應依刑事訴訟法第299條第1項前段，刑法第320條第
1項、第329條、第328條第4項、第1項、第26條前段、第51條第
5款，罰金罰鍰提高標準條例第1條前段，判決如主文。
本案經檢察官楊忠城到庭執行職務。
中　　華　　民　　國　　94　　年　　8 　　月　　19　　日
                  刑事第二庭    審判長法  官  宋恭良
                                      法  官  吳永梁
                                      法  官  許雅婷
以上正本證明與原本無異。
如不服本判決，應於判決送達後十日內，向本院提出上訴狀（須
附上訴狀繕本）。
告訴人或被害人對於判決如有不服具備理由請求檢察官上訴者，
其上訴期間之計算係以檢察官收受判決正本之日期為準。
中　　華　　民　　國　　94　　年　　8 　　月　　22　　日
                                      書記官  黃幼華
附錄本案論罪科刑法條全文：
中華民國刑法第320條
意圖為自己或第三人不法之所有，而竊取他人之動產者，為竊盜
罪，處 5 年以下有期徒刑、拘役或 500 元以下罰金。
意圖為自己或第三人不法之利益，而竊佔他人之不動產者，依前
項之規定處斷。
前二項之未遂犯罰之。
中華民國刑法第328條
意圖為自己或第三人不法之所有，以強暴、脅迫、藥劑、催眠術
或他法，至使不能抗拒，而取他人之物或使其交付者，為強盜罪
，處5年以上有期徒刑。
以前項方法得財產上不法之利益或使第三人得之者，亦同。
犯強盜罪因而致人於死者，處死刑、無期徒刑或 10 年以上有期
徒刑；致重傷者，處無期徒刑或 7 年以上有期徒刑。
第 1 項及第 2 項之未遂犯罰之。
預備犯強盜罪者，處 1 年以下有期徒刑、拘役或 3 千元以下罰
金。
中華民國刑法第329條
竊盜或搶奪，因防護贓物、脫免逮捕或湮滅罪證，而當場施以強
暴脅迫者，以強盜論。
